臺灣桃園地方法院刑事判決
111年度審易字第811號
公  訴  人  臺灣桃園地方檢察署檢察官
被      告  黃榜昇


上列被告因竊盜案件，經檢察官提起公訴（110年度偵字第43411
號），被告於本院準備程序進行中，就被訴事實為有罪之陳述，
經本院告知簡式審判程序意旨，並聽取當事人之意見後，裁定依
簡式審判程序審理，判決如下：
    主  文
黃榜昇犯毀壞門扇、侵入住宅竊盜罪，處有期徒刑陸月，如易科
罰金，以新臺幣壹仟元折算壹日。
未扣案之犯罪所得音響、電視、DVD及伴唱機各壹臺均沒收，如
全部或一部不能沒收或不宜執行沒收時，追徵其價額。
    事實及理由
一、犯罪事實：
　　黃榜昇於民國96年8月22日下午4時許前某時，途經桃園市○○
    區○○路0段00巷00弄00號（起訴書誤載為中原路1段23弄11號
    ，應予更正）之張永銓住處後門，認有機可乘，竟意圖為自
    己不法之所有，基於竊盜之犯意，先以不詳方式（無證據證
    明黃榜昇使用客觀上足以對人之生命、身體、安全構成威脅
    而具有危險性，可供兇器使用之工具）破壞後門後，自該處
    侵入屋內，徒手竊取置於客廳內之音響、電視、DVD及伴唱
    機各1臺（價值共計約新臺幣8萬元），得手後，迅即離去。
    嗣張永銓發覺遭竊報警處理，經警採集現場所遺留之菸蒂上
    之DNA ，經鑑驗比對後與黃榜昇之DNA-STR型別相符，始查
    悉上情。
二、證據名稱：
　㈠被告黃榜昇分別於警詢、本院準備程序及審理中之自白。
　㈡證人即被害人張永銓於警詢中之證述。
　㈢勘察採證同意書、桃園縣政府警察局(現更名為桃園市政府警
    察局，下稱桃園市政府警察局)龍潭分局刑案現場勘察紀錄
    表（含刑案現場照片）、桃園市政府警察局龍潭分局刑事案
    件證物採驗紀錄表、內政部警政署刑事警察局96年11月12日
    刑醫字第0960147170號鑑驗書、內政部警政署刑事警察局11
    0年9月1日刑生字第1100087992號鑑定書。
三、新舊法比較：
　  按行為後法律有變更者，適用行為時之法律。但行為後之法
    律有利於行為人者，適用最有利於行為人之法律，刑法第2
    條第1 項定有明文。查被告行為後，刑法第321 條加重竊盜
    罪之規定，先於100 年1 月26日經總統以總統華總一義字第
    10000015561號令修正公布（下稱「第一次修正」），並於
    同日施行，另於108 年5 月29日再次經總統以華總一義字第
    10800053451號令修正公布，並於同年5 月31日施行（下稱
    「第二次修正」）。
　⒈100年1月26日修正施行前（即「第一次修正」前）之刑法第3
    21條之刑法第321條第1項第1、2款規定為：「犯竊盜罪而有
    左列情形之一者，處六月以上、五年以下有期徒刑：一、於
    夜間侵入住宅或有人居住之建築物、船鑑或隱匿其內而犯之
    者（第1款）。二、毀越門扇、牆垣或其他安全設備而犯之
    者（第2款）。」。
　⒉100年1月26日修正施行後、108年5月31日修正施行前（即「
    第一次修正後，第二次修正前」）之刑法第321之刑法第321
    條第1項第1、2款規定為：「犯竊盜罪而有下列情形之一者
    ，處六月以上、五年以下有期徒刑，得併科新臺幣十萬元以
    下罰金（第1款）：二、毀越門扇、牆垣或其他安全設備而
    犯之者（第2款）。」。
　⒊108年5月31日修正施行後（即「第二次修正」後）之刑法第3
    21條刑法第321條第1項第1、2款規定為：「犯前條第一項、
    第二項之罪而有下列情形之一者，處六月以上五年以下有期
    徒刑，得併科五十萬元以下罰金：一、侵入住宅或有人居住
    之建築物、船艦或隱匿其內而犯之（第1款）。二、毀越門
    窗、牆垣或其他安全設備而犯之（第2款）。」。
　⒋綜上修正結果，100年1月26日修正後（即「第一次修正後，
    第二次修正前」）之刑法第321條第1項第1、2款將修正前（
    即「第一次修正」前）原條文之「左列」文字用語修正為「
    下列」，並增訂得併科罰金刑，且將日間侵入住宅竊盜，納
    入加重竊盜罪規範範圍，另108年5月31日修正後（即「第二
    次修正」後）之刑法第321條加重竊盜罪第1項將修正前（即
    「第一次修正後，第二次修正前」）「犯竊盜罪」改為「犯
    前條第一項、第二項之罪」，且將第2款之「毀越門扇」改
    為「毀越門窗」，而將窗戶由「安全設備」移列至「門窗」
    之加重條件，並將原條款之「新臺幣」、「者」刪除，且增
    加罰金刑之刑度，茲比較100年1月26日、108年5月31日修正
    施行前後之規定及刑度，100年1月26日修正前（即「第一次
    修正」前）之刑法第321條第1項第1、2款日間侵入住宅竊盜
    非列入加重竊盜範圍，且刑度較100年1月26日、108年5月31
    日修正施行後（即「第一次修正後，第二次修正前」、「第
    二次修正後」）之刑法第321條第1項第1、2款規定較低，是
    以100年1月26日修正前（即「第一次修正」前）刑法第321
    條加重竊盜罪之規定對被告較為有利，依刑法第2條第1項前
    段規定，自應適用行為時即100年1月26日修正施行前刑法第
    321條第1 項第1、2 款之規定，對被告論罪科刑。
四、論罪科刑：
　㈠按刑法第321 條第1 項第2 款規定將「門扇」、「牆垣」、
    「其他安全設備」並列。所謂「門扇」應專指門戶而言，指
    分隔住宅或建築物（包括公寓、大廈內之各住戶或店舖）內
    外之出入口大門之門扇而言。次按刑法第321條第1項第2 款
    所謂「毀越」門扇、牆垣，依司法院院字第610 號解釋，係
    指毀損或越進而言，毀而不越，或越而不毀，均得依該條款
    處斷，不以二者兼而有之為必要，故應區分行為人之行為態
    樣究係「毀越」或「毀而不越」或「越而不毀」，不能概以
    毀越論之。再按刑法第321 條第1 項第2 款所謂毀越門扇，
    其「越」指逾越而言，如係從門走入或開鎖啟門入室，均不
    得謂為踰越門扇（最高法院77年度台上字第1130號判決參照
    ）。準此刑法第321條第1項第2款所謂毀越門扇、牆垣或其
    他安全設備，其中「毀」係指毀損之行為，「越」則指踰越
    或超越，「毀」與「越」不以兼有為限，若有其一即克當之
    。祇要毀壞、踰越或超越門扇、牆垣或其他安全設備之行為
    使之喪失防閑作用，即該當於前揭規定之要件。經查，依桃
    園市政府警察局龍潭分局刑案現場勘察紀錄表（見偵字卷第
    31頁）所載現場勘察照片所示（見偵字卷第33頁），被告係
    破壞後門後，再由區隔內外之後門進入張永銓住處內行竊，
    揆諸前開判決要旨，被告所為自該當毀壞門扇、侵入住宅竊
    盜之加重條件。
　㈡核被告所為，係犯100年1月26日修正前之刑法第321條第1項
    第1、2款之毀壞門扇、侵入住宅竊盜罪。
　㈢爰審酌被告案發時正值青壯，不思以正當方式獲取財物，竟
    圖不勞而獲，恣意為本件竊盜犯行，顯然欠缺對他人財產權
    之尊重，惟念被告犯後尚能坦承犯行，非無悔意，並考量被
    害人所受財物損失價值及遭受危害之程度，兼衡以被告之犯
    罪動機、情節及所生危害暨其生活及經濟狀況、素行、年紀
    及智識程度等一切情狀，量處如主文所示之刑，以示懲儆。
四、沒收：
　㈠被告行為後，刑法有關沒收之相關規定業於104年12月27日、
    105年5月27日修正，依刑法施行法第10條之3規定，自105年
    7月1日開始施行；刑法第2條第2項亦已明定：「沒收、非拘
    束人身自由之保安處分適用裁判時之法律」，是本件有關沒
    收部分，自應適用刑法於105年7月1日施行之相關規定，合
    先敘明。
　㈡次按犯罪所得屬於犯罪行為人者，沒收之；前二項之沒收，
    於全部或一部不能沒收或不宜執行沒收時，追徵其價額，刑
    法第38條之1第1項前段、第3項分別定有明文。查被告竊得
    之音響、電視、DVD及伴唱機各1臺，均屬被告之犯罪所得，
    且並未實際合法發還予被害人，應均依刑法第38條之1第1 
    項前段規定諭知沒收，並於全部或一部不能沒收或不宜執行
    沒收時，依同條第3項之規定追徵其價額。
五、應依刑事訴訟法第273條之1第1項、第299條第1項前段、第3
    10條之2、第454條第1項，100年1月26日修正施行前之刑法
    第321條第1項第1款、第2款，刑法第2條第1項前段、第41條
    第1項前段、第38條之1第1項前段、第3項，判決如主文。
六、如不服本判決應於收受判決後20日內向本院提出上訴書狀，
    並應敘述具體理由。其未敘述上訴理由者，應於上訴期間屆
    滿後20日內向本院補提理由書（均須按他造當事人之人數附
    繕本）「切勿逕送上級法院」。
本案由檢察官楊挺宏提起公訴，經檢察官李孟亭到庭執行職務。
中　　華　　民　　國　　111 　年　　7 　　月　　29　　日
                  刑事審查庭  法　官　李雅雯
以上正本證明與原本無異。
如不服本判決應於收受判決後20日內向本院提出上訴書狀，並應
敘述具體理由。其未敘述上訴理由者，應於上訴期間屆滿後20日
內向本院補提理由書（均須按他造當事人之人數附繕本）「切勿
逕送上級法院」。
　　　　　　　　　　　　　　　書記官　沈詩婷  
中　　華　　民　　國　　111 　年　　8 　　月　　1 　　日
附錄本案論罪科刑法條：
100年1月26日修正施行前之刑法第321條 
犯竊盜罪而有左列情形之一者，處六月以上、五年以下有期徒刑
：
一、於夜間侵入住宅或有人居住之建築物、船鑑或隱匿其內而犯
    之者。
二、毀越門扇、牆垣或其他安全設備而犯之者。
三、攜帶兇器而犯之者。
四、結夥三人以上而犯之者。
五、乘火災、水災或其他災害之際而犯之者。六、在車站或埠頭
    而犯之者。前項之未遂犯罰之。